【裁判字號】    96,訴,1245
【裁判日期】    970125
【裁判案由】    毒品危害防制條例
【裁判全文】
臺灣士林地方法院刑事判決              96年度訴字第1245號
公  訴  人  臺灣士林地方法院檢察署檢察官
被      告  甲○○
上列被告因違反毒品危害防制條例案件，經檢察官提起公訴（96
年度毒偵字第2297號），被告於準備程序就被訴事實為有罪之陳
述，經本院合議庭裁定由受命法官獨任依簡式審判程序審理，並
判決如下：
    主  文
甲○○施用第一級毒品，累犯，處有期徒刑拾月。
扣案之第一級毒品海洛因壹包（淨重零點貳公克）沒收銷燬，
殘渣袋陸個及注射針筒壹支均沒收。
    事  實
一、甲○○於民國87年間，曾因違反麻醉藥品管理條例案件，經
    本院以87年度易字第664 號判處有期徒刑8 月，上訴後，由
    臺灣高等法院裁定送勒戒處所觀察、勒戒後，認為有繼續施
    用毒品之傾向，復依同院裁定令入勒戒處所施以強制戒治，
    嗣經裁定停止戒治，於88年2 月20日停止戒治出所，所餘戒
    治期間付保護管束，於88年9 月29日保護管束期滿未經撤銷
    視為已執行完畢，再由臺灣高等法院以87年度上易字第4030
    號為免刑判決確定。復於92年間，再因施用第一級、第二級
    毒品案件，經本院以92年度毒聲字第304 號裁定令入戒治處
    所施以強制戒治，嗣於93年1 月9 日，因毒品危害防制條例
    相關規定修正，而釋放出所。而刑事訴追部分，則經本院以
    92年度訴字第225 號判決分別判處有期徒刑1 年、7 月，應
    執行有期徒刑1 年4 月確定，於93年1 月9 日入監服刑，並
    於94年1 月31日縮短刑期假釋出監，假釋期間並交付保護管
    束，已於94年4 月16日假釋期滿，假釋未經撤銷，視為已執
    行完畢論。詎猶不知悛悔，復基於施用第一級毒品海洛因之
    犯意，於96年5 月2 日晚間8 、9 時許，在其位於臺北縣三
    芝鄉陳厝坑78號住處內，以將海洛因加水稀釋後置入注射針
    筒內注射於血管之方式，施用第一級毒品海洛因1 次。嗣於
    96年5 月3 日下午5 時5 分許，因另涉竊盜案件為警在前址
    查獲，並當場扣得之第一級毒品海洛因1 包（淨重0.23公克
    ）及其所有供施用海洛因所用之注射針筒1 支、殘渣袋6 個
    。經採集其尿液送驗後，始查悉上情。
二、案經臺北縣政府警察局淡水分局報請臺灣士林地方法院檢察
    署檢察官偵查起訴。
    理  由
一、上揭事實，業據被告甲○○於偵查中及本院審理時坦承不諱
    （見毒偵卷第49至50頁、本院卷第29至31頁），而被告為警
    查獲後所採集之尿液，經送臺灣檢驗科技股份有限公司以「
    酵素免疫分析法」初步檢驗、「氣相層析質譜儀法」確認檢
    驗之檢驗結果，均呈鴉片類、嗎啡類陽性反應，此有該公司
    96年5 月16日濫用藥物尿液檢驗報告1 份附卷可參（見毒偵
    卷第75頁），而被告為警查獲時所扣案之白粉1 包（淨重為
    0.23公克），經警鑑驗結果，確係第一級毒品海洛因等情，
    有毒品初步鑑驗報告書1 份附卷可參（見毒偵卷第19頁），
    此外，復有扣案之殘渣袋6 個及注射針筒1 支可為佐證，足
    認被告前開自白與事實相符，應可採信。
二、按92年7 月9 日新修正之毒品危害防制條例刪除二犯及三犯
    之規定，一改修法前繁雜之處遇程序，僅將施用毒品者簡化
    區分為初犯、再犯，並認施用毒品者係屬病患性犯人，以觀
    察、勒戒戒除其身癮，並以強制戒治去除其心癮。經觀察、
    勒戒或強制戒治執行完畢釋放後，若係5 年後再犯該條例第
    10條施用毒品罪者，與同條例第20條第1 項、第2 項關於「
    初犯」之處理方式相同，檢察官應先聲請法院裁定令被告入
    勒戒處所觀察、勒戒，並視有無繼續施用毒品傾向，決定應
    予釋放、為不起訴之處分，或應聲請法院裁定令入勒戒處所
    強制戒治；若係5 年內「再犯」同條例第10條施用毒品罪者
    ，依同條例第23條第2 項規定，檢察官則應依法追訴。觀諸
    該條例第20條第3 項之修正理由：「觀察、勒戒或強制戒治
    5 年後再犯者，顯見前所實施之觀察、勒戒或強制戒治已足
    以遮斷其施用毒品之癮，為期自新及協助其戒除毒癮，對此
    5 年後再犯者，爰明定仍適用初犯之規定，先經觀察、勒戒
    、強制戒治之程序。」及同條例第23條第2 項之修正理由：
    「為配合簡化施用毒品犯之刑事處遇程序，並鑑於經觀察、
    勒戒或強制戒治執行完畢釋放後5 年內再犯者，其再犯率甚
    高，原據以實施之觀察、勒戒及強制戒治既已無法收其實效
    ，自應施以刑事處遇。」，顯然如施用毒品者係前經觀察、
    勒戒或強制戒治等治療程序執行完畢5 年後，始再施用毒品
    之「初犯」，因前所執行之觀察、勒戒或強制戒治已足收戒
    除毒癮之效，自應重新執行觀察、勒戒或強制戒治等治療程
    序，並於治療程序執行完畢後，由檢察官為不起訴處分，毋
    庸對之追訴處罰；反之，在「再犯」之情形，因其先前所為
    治療程序顯未能收戒斷毒癮之效，且考量施用毒品者之再犯
    率偏高，乃簡化其刑事處遇程序，而逕予追訴處罰，不再施
    以治療程序。參酌上開立法理由，修正毒品危害防制條例就
    施用毒品者，祇於「初犯」及「5 年後再犯」二種情形，有
    其追訴條件之限制，即須於初犯經觀察、勒戒或強制戒治釋
    放後，5 年內均無施用毒品之行為，始能認其前所實施之觀
    察、勒戒或強制戒治已足遮斷毒癮，而得於5 年後再犯時，
    再予適用初犯之規定，重行觀察、勒戒等程序。倘5 年內已
    經再犯，被依法追訴處罰，縱其第3 次（或第3 次以上）施
    用毒品之時間在初犯釋放5 年以後，即與「5 年後再犯」之
    情形有別，且因已於「5 年內再犯」，顯見其再犯率甚高，
    原實施觀察、勒戒或強制戒治，已無法收其實效，而無5 年
    戒斷期之存在，自無再經觀察、勒戒及強制戒治之必要，即
    應依該條例第10條處罰，始符新法修正之本旨（最高法院95
    年度第7 次刑事庭決議、最高法院95年度臺非字第59號、第
    65號判決意旨可資參照）。經查，被告於87年間，曾因違反
    麻醉藥品管理條例案件，經本院以87年度易字第664 號判處
    有期徒刑8 月，上訴後，由臺灣高等法院裁定送勒戒處所觀
    察、勒戒後，認為有繼續施用毒品之傾向，復依同院裁定令
    入勒戒處所施以強制戒治，嗣經裁定停止戒治，於88年2 月
    20日停止戒治出所，所餘戒治期間付保護管束，於88年9 月
    29日保護管束期滿未經撤銷視為已執行完畢，再由臺灣高等
    法院以87年度上易字第4030 號 為免刑判決確定。復於92年
    間，再因施用第一級、第二級毒品案件，經本院以92年度毒
    聲字第304 號裁定令入戒治處所施以強制戒治，嗣於93年1
    月9 日，因毒品危害防制條例相關規定修正，而釋放出所。
    而刑事訴追部分，則經本院以92年度訴字第225 號判決分別
    判處有期徒刑1 年、7 月，應執行有期徒刑1 年4 月確定，
    於93年1 月9 日入監服刑，並於94年1 月31日縮短刑期假釋
    出監，假釋期間並交付保護管束，已於94年4 月16日假釋期
    滿，假釋未經撤銷，視為已執行完畢論，有臺灣高等法院被
    告前案紀錄表1 份在卷可佐，是被告於88年9 月29日強制戒
    治執行完畢後5 年內，既又於92年間再犯施用毒品罪，且經
    判處罪刑確定，即係「5 年內再犯」，甚為明確。衡諸首揭
    說明，本案被告犯行既非初犯，亦非毒品危害防制條例第20
    條第3 項所指「5 年後再犯」之情形，即應依法訴追審理。
    從而，本案事證明確，被告犯行洵堪認定，應依法論科。
二、核被告甲○○所為，係犯毒品危害防制條例第10條第1 項之
    施用第一級毒品罪，其施用前、後持有海洛因之低度行為，
    應為施用之高度行為所吸收，均不另論罪。又被告有事實欄
    所載之犯罪科刑並已執行完畢等情，有臺灣高等法院被告前
    案紀錄表在卷可稽，其於有期徒刑執行完畢後5 年內，故意
    再犯本案有期徒刑之罪，應依刑法第47條第1 項規定論以累
    犯，並加重其刑。爰審酌被告有多次施用毒品前科，前經觀
    察勒戒後，竟又再度施用毒品，顯見其意志不堅，無法戒絕
    毒害，及本件犯罪之動機、手段、施用毒品為自戕行為，對
    身體健康產生危害及犯罪後均能坦承犯行之態度等一切情狀
    ，量處如主文所示之刑。末查，扣案之第一級毒品海洛因1
    包（淨重為0.23公克），應依毒品危害防制條例第18條第1
    項前段規定沒收銷燬之。扣案之殘渣袋6 個及注射針筒1 支
    均為被告所有，且為供其施用第一級毒品海洛因所用，業據
    被告供承在卷，自應依刑法第38條第1 項第2 款之規定宣告
    沒收。
據上論結，應依刑事訴訟法第273 條之1 第1 項、第299 條第1
項前段，毒品危害防制條例第10條第1 項、第18條第1 項前段，
刑法第11條前段、第47條第1 項、第38條第1 項第2 款，判決如
主文。
本案經檢察官余麗貞到庭執行職務。
中    華    民    國    97    年     1     月   25    日
                  刑事第六庭法  官  莊明達
以上正本證明與原本無異。
如不服本判決，應於收受送達後10日內向本院提出上訴書狀，其
未敘述上訴之理由者並得於提起上訴後20日內向本院補提理由書
（均須按他造當事人之人數附繕本）。
                            書記官  陳慧中
中    華    民    國    97    年    1     月    25    日
附錄本判決論罪科刑依據法條全文
毒品危害防制條例第10條
施用第一級毒品者，處6 月以上5 年以下有期徒刑。
施用第二級毒品者，處3 年以下有期徒刑。


司法院資訊處製作；財團法人民間司法改革基金會備份。
